【裁判字號】    99,上易,1489
【裁判日期】    991122
【裁判案由】    傷害
【裁判全文】
臺灣高等法院臺中分院刑事判決        99年度上易字第1489號
上  訴  人  臺灣臺中地方法院檢察署檢察官
被      告  鍾采樺
上列上訴人因被告傷害案件，不服臺灣臺中地方法院99年度易字
第2678號中華民國99年9月30日第一審判決（起訴案號：臺灣臺
中地方法院檢察署99年度偵字第14026號），提起上訴，本院判
決如下：
    主  文
上訴駁回。
    理  由
一、按依刑事訴訟法第350條、第361條、第362條、第367條規定
    ，不服地方法院之第一審判決而上訴者，須提出上訴書狀，
    並應敘述具體理由，為上訴必備之程式；其所提出之書狀未
    敘述上訴理由，或僅曾以言詞陳述上訴理由者，均應於上訴
    期間屆滿後20日內補提理由書於第一審法院。第一審法院經
    形式審查，認逾期未補提上訴理由者，應定期間先命補正；
    逾期未補正者，為上訴不合法律上之程式，應以裁定駁回。
    倘已提出上訴理由，但所提非屬具體理由者，或已上訴但未
    提上訴理由，經審判長定期間補正仍未補正者，則應由第二
    審法院以上訴不合法律上之程式，判決駁回。而所謂具體理
    由，必係依據卷內既有訴訟資料或提出新事證，指摘或表明
    第一審判決有何採證認事、用法或量刑等足以影響判決本旨
    之不當或違法，而構成應予撤銷之具體事由，始克當之（例
    如：依憑證據法則具體指出所採證據何以不具證據能力，或
    依憑卷證資料，明確指出所為證據證明力之判斷如何違背經
    驗、論理法則）；倘僅泛言原判決認定事實錯誤、違背法令
    、量刑失之過重或輕縱，而未依上揭意旨指出具體事由，或
    形式上雖已指出具體事由，然該事由縱使屬實，亦不足以認
    為原判決有何不當或違法者（例如：對不具有調查必要性之
    證據，法院未依聲請調查亦未說明理由，或援用證據不當，
    但除去該證據仍應為同一事實之認定），皆難謂係具體理由
    ，俾與第二審上訴制度旨在請求第二審法院撤銷、變更第一
    審不當或違法之判決，以實現個案救濟之立法目的相契合，
    並節制濫行上訴（最高法院97年度台上字第892號刑事判決
    意旨參照）。
二、本件上訴人即臺灣臺中地方法院檢察署檢察官於民國99年10
    月21日具狀向原審法院提起上訴，核其記載之上訴理由略為
    ：(一)本件犯罪事實業據告訴人張誌恆於98年6月26日、98年8
    月13 日偵訊時指訴綦詳。且告訴人受有如起訴書事實欄所
    載之傷害（頭部挫傷）等情，有告訴人所提之診斷證明書1
    份附卷可證（見臺灣嘉義地方法院檢察署98年度交查字第
    852號卷第10頁）。參照上開診斷書記載，告訴人驗傷之時
    間為98年5月9日，即告訴人所指訴遭被告毆打之同日（即98
    年5月9日），足認告訴人指訴非虛。至告訴人何以於審理時
    無法清楚陳述、回答法院之訊問，其母許美珠表示係因告訴
    人自98年迄今，其智能障礙程度加重所致，然其於偵訊時既
    已清楚證述本件犯罪事實。自不得因其於審理時因智能障礙
    程度加重致無法再次陳述，而否認上開證言之可信性。(二)又
    依據證人張坤煌於偵訊時證述：「我於98年間，親眼目賭張
    誌恆於打球時，遭被告毆打」等語。核與證人張誌恆上開指
    訴內容相符，衡情，證人與被告並無宿怨，無誣指被告之理
    ，是上開證言應可採信。雖證人張坤煌於審理時，主張行使
    拒絕證言權，表示不願作證。此肇因於被告（即張坤煌之前
    妻）在場，張坤煌基於過往情誼，受有心理壓力，而不願再
    次指認被告，不得遽認張坤煌上開偵訊時之證言內容並非實
    在。綜上，足證告訴人之指訴與事實相符，足可採信。故本
    案事證明確，被告犯行應堪認定。原審判決對此明顯之客觀
    證據，視而不見，逕認定被告無罪，其判決謬誤，至為明顯
    。綜上所述，原判決認事用法，尚有違背法令情事，請撤銷
    原判決，更為合法之判決等語。
三、本院查：
(一)、檢察官因不服上開臺灣臺中地方法院之第一審判決，而於前
    述時間具狀敘明理由向原審法院提起上訴，則依刑事訴訟法
    第361條第2項之規定、該條項立法修正理由及上揭最高法院
    判決意旨，檢察官倘已提出上訴理由，但所提非屬具體理由
    者，即應由第二審法院以上訴不合法律上之程式，以判決駁
    回之；且上訴理由之具體與否係屬第二審法院審查範圍，不
    在命補正之列（參見法院辦理刑事訴訟案件應行注意事項第
    162點）。
(二)、經核上揭上訴人所提之上訴理由，要非屬所謂之具體理由（
    即須依據卷內既有訴訟資料或提出新事證，具體指摘或表明
    第一審判決有何採證認事、用法或量刑等足以影響判決本旨
    之不當或違法，而構成應予撤銷之具體事由，始克當之【例
    如：依憑證據法則具體指出所採證據何以不具證據能力，或
    依憑卷證資料，明確指出所為證據證明力之判斷如何違背經
    驗、論理法則】，最高法院97年度臺上字第892號判決意旨
    參見）。本件上訴人上訴陳稱：本件犯罪事實業據告訴人張
    誌恆於98年6月26日、98年8月13日偵訊時指訴綦詳，且告訴
    人受有如起訴書事實欄所載之傷害（頭部挫傷）等情，有告
    訴人所提驗傷時間為98年5月9日（指訴被毆之同一日）之診
    斷證明書1份附卷可證，至告訴人何以於審理時無法清楚陳
    述、回答法院之訊問，其母許美珠表示係因告訴人自98年迄
    今，其智能障礙程度加重所致。又，證人張煌坤於偵訊時證
    述：「我於98年間，親眼目賭張誌恆於打球時，遭被告毆打
    」等語，核與證人張誌恆上開指訴內容相符，雖證人張坤煌
    於審理時，主張行使拒絕證言權，仍不得遽認張坤煌上開偵
    訊時之證言內容並非實在等語。然查，上訴人上訴理由所指
    「告訴人張誌恆偵訊時之指訴及診斷證明書、告訴人母親許
    美珠於審理之說明及證人張煌坤偵訊中之證詞」各節，原審
    判決業已說明：何以僅能證明「告訴人張誌恆於98年5月9日
    因「頭部挫傷」而至嘉義市之建生中醫診所就診」，但其於
    98年6月28日檢察事務官詢問時之證詞，並未確實陳明究竟
    係在98年5月間何時遭被告鍾采樺毆打；況其於98年8月13日
    偵訊時，原證稱：「（檢察官問：你與鍾采樺是否認識？）
    不認識」等語，嗣後又立即稱有遭被告鍾采樺毆打等語，先
    後之證述有所矛盾，則告訴人張誌恆所述是否可堪採信，實
    屬有疑。又證人張煌坤於99年2月22日於偵訊中之具結證述
    。惟證人張煌坤於該次偵訊中係稱：「（檢察官問：98 年4
    月份你有無看到被告毆打張誌恆？）有，當時張誌恆在嘉義
    縣住灣橋村的路邊騎腳踏車，她（按：應係指被告）把張誌
    恆攔下，她持棍子毆打他，當時我跟朋友剛好經過看到。」
    「（檢察官【承前揭問題】續問：你有無看到張誌恆打球時
    被鍾采樺打？）有。因為我不放心他才會出去察看他的狀況
    。」等語（參閱高雄地方法院檢察署99年度偵字第1978 號
    卷第14頁）。而該部分之偵訊內容經原審當庭勘驗該次偵訊
    錄影帶結果為：檢察官訊問證人張煌坤有關98年4月之事，
    所為之問答均與高雄地檢署99偵1978號卷第14頁第一個問答
    相符（即98年4月份，張煌坤有看到被告毆打張誌恆，當時
    張誌恆在嘉義縣住灣橋村的路邊騎腳踏車，被告把張誌恆攔
    下，持棍子毆打他），檢察官再問：證人張煌坤有無看到證
    人張誌恆於打球時有無被鍾采樺打。證人張煌坤答「有」。
    檢察官問：剛剛不是說除了98年4月份之外沒有別次看到鍾
    采樺打張誌恆嗎？張煌坤稱「有啦」，因為他媽媽說不放心
    張誌恆我才會去看他。但證人張煌坤該等證述情節與告訴人
    張誌恆是否確實係在「98年5月9日下午在嘉義市北園國中籃
    球場」遭被告鍾采樺持安全帽毆打一事，尚無從建立其關聯
    性。另，證人許美珠在原審證稱：98年5、6、7、10、11、
    12月及99年2、3、4、5、6月，有看過被告在嘉義市○○○
    路巷子繞；被告是破壞人家家庭之第三者，害我跟我先生張
    煌坤經常吵架，且鍾采樺一直慫恿張煌坤從今年（99年）3
    月起都不給我薪資等語，然而，被告因另案自98年11月11日
    入監執行迄今（參卷附臺灣高等法院被告前案按紀錄表），
    顯然證人許美珠所證情節與客觀事證有所不符而不足為採等
    詞（見原審判決書第3、4、5、7、8、11頁）。原審已依憑
    卷內證據逐一敘明得心證之理由，並詳為論敘檢察官所舉證
    據，均不能證明被告涉犯刑法第277條第1項之傷害罪，俱有
    卷內證據可資覆按，核無任何憑空推論之情事，所為論斷，
    亦與經驗法則、論理法則，均屬無違。
(四)、細繹本件檢察官就原判決無罪部分所提出之前揭上訴理由，
    仍未提出其他補強證據，用以證明被告確有其所指訴傷害之
    犯行，僅徒就原判決所指駁並摒棄不採之事證為相異之推論
    ，重為事實上之爭辯，持一己之意見空言指摘原判決不當，
    並置原判決認不能證明被告犯罪於理由中所為上開說明於不
    顧，徒執一己之意見空言指摘原判決不當，並未依據卷內既
    有訴訟資料或提出新事證，具體指摘或表明第一審判決有何
    採證認事、用法或量刑等足以影響判決本旨之不當或違法，
    而構成應予撤銷之具體事由，均難謂係具體理由】，揆諸上
    開最高法院判決意旨，及依「程序優先於實體」之刑事訴訟
    法原則，本件上訴自不合法定上訴程式，應予駁回，並不經
    言詞辯論為之。
據上論斷，應依刑事訴訟法第367條前段、第372條，判決如主文
。
中    華    民    國    99    年    11    月    22    日
            刑事第九庭    審判長法  官  江  德  千
                                法  官  賴  妙  雲
                                法  官  陳  宏  卿
以上正本證明與原本無異。
不得上訴。
                                書記官  林  振  甫
中    華    民    國    99    年    11    月    22    日

司法院資訊處製作；財團法人民間司法改革基金會備份。
